【裁判字號】    92,聲再,181
【裁判日期】    921229
【裁判案由】    聲請再審
【裁判全文】
臺灣高等法院高雄分院刑事裁定                    九十二年度聲再字第一八一號
    再審聲請人  甲○○
    即受判決人
右列聲請人因違反選舉罷免法案件，對於本院九十二年度選上訴字第五號中華民國九
十二年六月三十日確定判決（最高法院九十二年度台上字第五二九三號、臺灣屏東地
方法院九十二年度選上訴字第五號、臺灣屏東地方法院檢察署九十一年度選偵字第一
二九號），聲請再審，本院裁定如左：
    主  文
再審聲請駁回。
    理  由
一、聲請再審意旨略以：聲請人甲○○於民國九十一年一月二十三日向屏東縣警察局
    刑警大隊（下簡稱屏東縣刑警大隊）檢舉候選人黃基興與其配偶黃人美有買票之
    嫌，有檢舉書、筆錄可證，臺灣屏東地方法院檢察署（下簡稱屏東地檢署）及臺
    灣屏東地方法院（下簡稱屏東地院）均未向屏東縣刑警大隊函調，而於檢察官、
    法官訊問時因採集體訊問，致聲請人恐說出而遭報復，迨至臺灣高等法院高雄分
    院時，經聲請人律師請求隔離訊問，並傳訊承辦警員吳政泰作證，而證稱有檢舉
    情事，惟二審法官以聲請人在調查站、屏東地檢署、屏東地院之筆錄為證，而摒
    棄警員吳政泰之證詞，而為不利聲請人之認定，聲請人檢舉之黃基興、黃人美已
    經起訴、判刑，聲請人未收到應發給獎金，經向屏東地檢署聲請，均以去函申請
    中函覆，聲請人檢舉賄選，不僅未能取得獎金還遭判刑，自難令人心服，為此提
    出再審之聲請，狀請准允再開審判程序云云。
二、按「有罪之判決確定後，有左列情形之一者，為受判決人之利益，得聲請再審︰
    一、原判決所憑之證物已證明其為偽造或變造者。二、原判決所憑之證言、鑑定
    或二通譯已證明其為虛偽者。三、受有罪判決之人，已證明其係被誣告者。四、
    原判決所憑之通常法院或特別法院之裁判已經確定裁判變更者。五、參與原判決
    或前審判決或判決前所行調查之法官，或參與偵查或起訴之檢察官，因該案件犯
    職務上之罪已經證明者，或因該案件違法失職已受懲戒處分，足以影響原判決者
    。六、因發現確實之新證據，足認受有罪判決之人應受無罪、免訴、免刑或輕於
    原判決所認罪名之判決者。前項第一款至第三款及第五款情形之證明，以經判決
    確定，或其刑事訴訟不能開始或續行非因證據不足者為限，得聲請再審。」，刑
    事訴訟法第四百二十條定有明文。又因發見確實之新證據，足認受有罪判決之人
    應受無罪之判決者得聲請再審，固為刑事訴訟法第四百二十條第一項第六款所明
    定。惟按此所謂「確實」之新證據」，係指其證據之本身在客觀上可認為真實，
    勿須經過調查，即足以動搖原判決，使受刑人得受有利之裁判者而言。若在客觀
    上就其之真實性為如何，尚欠明瞭，非經相當之調查，不能辨其真偽，即與確實
    新證據之「確實」含義不符，自難據為聲請再審之理由（最高法院七十年度台抗
    字第一六一號裁定參照）。申言之，刑事訴訟法第四百二十條第一項第六款所謂
    發見確實之新證據，除該證據之成立非在判決確定之後始成立外，且該證據必須
    毋須經調查程序，並顯然可認為確實足以動搖原確定判決，而為受判決人有利之
    判決者為限。
三、本件聲請人雖主張其曾向屏東縣刑警大隊檢舉賄選，並經證人吳政泰於本院審理
    其違反選舉罷法案件中作證，且黃人美、黃基興亦經判刑，惟本院法官卻不採信
    信證人證詞，而為其不利之證詞等語，以為其提起再審之理由。惟據聲請人所述
    ，僅係法院依卷內證據資料取捨證據，及認定證據證明力之結果，非本院前開判
    決有何刑事訴訟法第四百二十條第一項第一至六款所指之情形，況本院前開判決
    理由壹二(三)，亦已敘述何以對於證人吳政泰證詞不採之理由，聲請人又未具體指
    摘有發現何確實之新證據，而該證據就本身形式上觀察，即顯可認為足以動搖原
    有罪判決之「新證據」，或其他刑事訴訟法第四百二十條第一項第一至六款所述
    之情形，聲請人聲請理由與刑事訴訟法第四百二十條第一項規定尚屬有間，其再
    審之聲請，自無理由，應予駁回。
四、據上論結，應依刑事訴訟法第四百三十四條第一項，裁定如主文。
中    華    民    國      九十二      年      十二      月     二十九   日
                              臺灣高等法院高雄分院刑事第二庭
                                  審判長法官  林正雄
                                        法官  黃壽燕
                                        法官  黃蕙芳
右正本證明與原本無異。
如不服本裁定應於送達後五日內向本院提出抗告狀。
                                  法院書記官  郭蘭蕙
中    華    民    國      九十二      年      十二      月     二十九   日


司法院資訊處製作；財團法人民間司法改革基金會備份。
